臺灣臺中地方法院刑事判決　　　　　　　99年度易字第3523號
公　訴　人　臺灣臺中地方法院檢察署檢察官
被　　　告　蘇良典
上列被告因竊盜案件，經檢察官提起公訴（98年度偵字第29817號
），本院判決如下：
    主    文
蘇良典攜帶兇器竊盜，處有期徒刑柒月。扣案之萬用鉗子壹支沒
收。
    犯罪事實
一、蘇良典自其位在台北市信義區之住處，駕駛其所有車牌號碼
    2923-DW號自用小客車南下臺中市，於民國（下同）99年3月
    9日15時許行經在臺中市○○區○○路272號前，見葉炳文所
    有之車牌號碼NY-5675號自用小客車停置在該處，即意圖為
    自己不法之所有，持客觀上足以對人之生命、身體、安全構
    成威脅，可供作兇器之萬用鉗1支，竊取停放在該處NY-5675
    號自用小客車之前後車牌2面（價值約新台幣1,000元），得
    手後旋即駕車離去，並於不詳地點將竊得之NY-5675號車牌2
    面重疊懸掛在其所有自用小客車2923-DW號之前後車牌上面
    。葉炳文發現車牌失竊後，即於同日19時26分向台中市警察
    局霧峰分局萬豐派出所報案，蘇良典於同日20時50分許駕駛
    前後車牌均重疊外掛NY-5675號（內掛2923-DW號）之自用小
    客車行經台中市○里市○○路749號前，因車頭懸掛NY-5675
    號車牌之螺絲未栓緊，經警發現蘇良典車頭懸掛兩面車牌（
    上下重疊），行跡可疑，經用手提電腦查詢發現NY-5675號
    為失竊車牌而攔停，並於蘇良典上衣口袋發現1支黑色塑膠
    玩具BB槍，經警將蘇良典帶回警局而查悉上情。
二、案經臺中市警察局霧峰分局報告臺灣臺中地方法院檢察署檢
    察官偵查起訴。
    理    由
一、有關證據能力部分：
（一）按被告以外之人於審判外之言詞或書面陳述，除法律有規
      定者外，不得作為證據，為刑事訴訟法第159條第1項定有
      明文。其立法本旨係以證人於審判外之言詞或書面陳述，
      屬於傳聞證據，此項證據，當事人無從直接對於原供述者
      加以詰問，以擔保其真實性，法院亦無從直接接觸證人而
      審酌其證言之憑信性，違背直接審理及言詞審理之原則，
      除具有必要性及信用性情況之除外者外，原則上不認其有
      許容性，自不具證據能力；至所謂具有必要性及信用性情
      況者，例如刑事訴訟法第159條之1至第159條之5及第206
      條等情形，仍例外認其有證據能力。
（二）本案卷附之2923-DW自小客車前後懸掛NY-5675號失竊車牌
      現場採證照片、塑膠材質玩具BB槍照片、萬用鉗比對車牌
      螺絲生鏽痕跡等照片，均係屬機械性紀錄特徵，也就是認
      識對象的是照相鏡頭，透過鏡頭形成的畫面存入或映寫入
      記憶體及膠卷，然後還原於照相紙上，故照相中不含有人
      的供述要素，再現實情形與作為傳達結果的照相，在內容
      上的一致性是透過機械的正確性來加以保障的，在照相中
      ，並不存在人對現實情形的知覺、記憶，在表現時經常可
      能發生的錯誤（如知覺的不準確、記憶隨時間推移而發生
      的變化），故照相當然是非供述證據，並無傳聞法則之適
      用，惟上開照片既係透過相機拍攝後經沖印所得，且與本
      案犯罪事實具有關聯性，且被告對於警卷內所附上揭各該
      照片亦未主張係執法人員違法取得，經查又無不得作為證
      據之事由，依法自得作為證據，而有證據能力。
（三）扣案之萬用鉗1支，因非屬供述證據而無傳聞法則之適用
      ，且係由員警依法定程序合法所扣得（命所有人交付應扣
      押物予以扣押），復與本案犯罪事實具有關聯性，而被告
      於本院審理時對於警員查扣之過程亦未表示異議，主張係
      執法人員違法取得，經查又無不得作為證據之事由，依法
      自得作為證據，而有證據能力。
（四）按刑事訴訟法第159條之1規定：被告以外之人於審判外向
      法官所為之陳述，得為證據。被告以外之人於偵查中向檢
      察官所為之陳述，除顯有不可信之情況者外，得為證據。
      本件證人張榮洲下列經本院所引用於檢察官偵訊中所為之
      陳述，本院審酌證人張榮洲於檢察官偵訊時係經檢察官告
      知具結之義務及偽證之處罰，並命證人朗讀結文後具結，
      衡情自必小心謹慎以免觸犯偽證罪，且被告於本院審理時
      未提出主張任何可供證明證人張榮洲於檢察官偵訊時所為
      之陳述，究有如何之「顯有不可信之情況」以供本院得以
      即時調查，足認證人張榮洲於檢察官偵訊中經具結結證所
      為之證詞，自得為證據，而有證據能力。
（五）又按刑事訴訟法第159條之5第2項所定：「當事人、代理
      人或辯護人於法院調查證據時，知有第159條第1項不得為
      證據之情形，而未於言詞辯論終結前聲明異議者，視為有
      前項之同意。」乃係基於證據資料愈豐富，愈有助於真實
      發現之理念，酌採當事人進行主義之證據處分權原則，並
      強化言詞辯論主義，透過當事人等到庭所為之法庭活動，
      在使訴訟程序順暢進行之要求下，承認傳聞證據於一定條
      件內，得具證據適格。此種「擬制同意」，因與同條第一
      項之明示同意有別，實務上常見當事人等係以「無異議」
      或「沒有意見」表示之，斯時倘該證據資料之性質，已經
      辯護人閱卷而知悉，或自起訴書、原審判決書之記載而了
      解，或偵、審中經檢察官、審判長、受命法官、受託法官
      告知，或被告逕為認罪答辯或有類似之作為、情況，即可
      認該相關人員於調查證據之時，知情而合於擬制同意之要
      件（最高法院96年度臺上字第4174號判決意旨參見）。經
      查，本判決下列所引用之被告以外之人於審判外之陳述〔
      含言詞（指證人葉炳文之警訊筆錄）及書面陳述（如車牌
      號碼2923-DW號之車籍查詢－基本資料詳細畫面、刑案採
      驗報告書、現場照片、証物採驗紀錄表、勘查採証同意書
      、報告書、刑案現場測繪圖、車輛尋獲電腦輸入單、贓物
      認領保管單、車號NY-5675號自用小客車行車執照影本、
      扣押筆錄、扣押物品目錄表等）〕，檢察官、被告於本院
      準備程序及審判期日中均未對此部分之證據表示意見，且
      迄至言詞辯論終結前亦未聲明異議，本院審酌上開證據資
      料製作時之情況，尚無違法不當及證明力明顯過低之瑕疵
      ，亦認為以之作為證據應屬適當，揆諸前開規定，爰依刑
      事訴訟法第159條之5規定，認前揭證據等均有證據能力。
二、認定犯罪事實所憑之證據及理由：
（一）訊據被告矢口否認有何竊盜犯行，並辯稱：伊不知為何失
      竊之NY-5675號2面車牌會懸掛在伊駕駛之車輛上，伊於99
      年3月5、6日離開台北市戶籍地住處至台中市散心，均在
      車上或網咖過夜，伊隨身攜帶塑膠手槍為防身用，99年3
      月9日上午伊都在大里市的網咖，車輛停在網咖附近，伊
      於下午駕駛車輛時未注意車上懸掛的是NY-5675號車牌云
      云。
（二）惟查，本案被害人葉炳文因其所有之NY-5675號2面車牌於
      99年3月9日15時許在臺中市○○區○○路272號前失竊，
      並於同日19時26分許報警處理等情，有被害人葉炳文於警
      詢之指訴、車輛尋獲電腦輸入單、贓物認領保管單、車號
      NY- 5675號自用小客車行車執照影本在卷足憑，衡諸被害
      人葉炳文所有車號NY-5675號自用小客車2面車牌係在99
      年3月9日15時許在臺中市○○區○○路272號前失竊，有
      警詢筆錄可參，而警察係於同日20時50分許於台中市○里
      市○○路749號前，發現被告駕駛之車輛車前重疊外掛
      NY-5675號（內掛2923-DW號）車牌行跡可疑而攔檢被告，
      NY-5675號自用小客車2面車牌遭竊之時間與被告遭攔檢之
      時間僅相距不到6小時；又2923-DW號自用小客車在案發當
      時之所有人為被告乙節，有車籍查詢-基本資料詳細畫面
      在卷可憑（警卷第24頁），而據被告供稱伊所有之
      2923-DW號自用小客車於查獲當日及前二、三日均為伊在
      使用（見99年偵字第7481號卷第5頁）；又被告供稱伊所
      有之2923-DW號自用小客車於查獲當日車門仍得以搖控器
      開啟並無異狀（見99年偵字第7481號卷第30頁），是被告
      於99年3月9日當日下午3時許至20時50分許之間，2923-DW
      號自用小客車均為伊使用及掌控中，並無外借他人使用或
      遭人破壞或失竊之情況，是他人應無機會將竊取之
      NY-5675號2面車牌懸掛在2923-DW號自用小客車上。縱然
      如被告所辯伊於3月9日下午開始駕駛2923-DW號自用小客
      車前係將車輛停放在大里市網咖附近，如有他人於3月9日
      下午3時許竊得NY-5675號2面車牌後懸掛在2923-DW號自用
      小客車上，亦要有理由及動機，惟被告原本居住於台北市
      信義區，於99年3月5、6日始南下台中，滯留台中市期間
      均流連於網咖睡於車上，其與台中市素無淵源亦未與人結
      怨，殊難想像有人將竊得之NY-5675號2面車牌懸掛在
      2923-DW號自用小客車以此方式故意陷害被告之可能，足
      推被告所有2923-DW號自用小客車懸掛NY-5675號2面車牌
      應係被告自己所做，而非他人所為，堪可認定。
（三）再查，被告於警察攔查後於其所有2923-DW號自用小客車
      上查扣到1支萬用鉗，經警察比對萬用鉗鉗口鋸齒分佈之
      鏽痕與2923-DW號自用小客車鎖車牌之螺絲釘鏽痕吻合，
      此有警卷所附萬用鉗比對車牌螺絲生鏽痕跡等照片在卷可
      憑（見警卷第20、21頁），且有証人張榮洲於本院審理時
      之結証：「（檢察官問：你現擔任何職務？）現任職於臺
      中市政府警察局霧峰分局仁化派出所警員。（檢察官問：
      本件被告涉嫌竊盜案件是否你查獲？）是。（檢察官問：
      查獲竊盜時間、地點、及經過情形？）99年3月9日晚上9
      時許，在台中市○里區○○路749號前，當時是進行路檢
      勤務，我們發現被告所駕駛綠色自小客車經過路檢點，我
      們從側邊發現被告的自小客車前面的車牌是兩面重疊在一
      起，因為，有一邊的螺絲沒有旋的很緊，所以車子行進中
      可以看出有兩面車牌在晃動，我們就從後尾隨攔停，就是
      在749號前攔停住被告，然後我們以電腦查詢發現懸掛在
      上面的NY-5675號車牌並不是該綠色自小客車的車牌，是
      另外1台已經報失竊的國瑞自小客車的車牌，我們就把蘇
      良典連車帶人帶回派出所，回派出所檢查前後的車牌，疊
      在上面的是NY-5675號失竊的車牌，下面的2923-DW車牌才
      是被告駕駛綠色自小客車真正的車牌。（檢察官問：你是
      在被告的綠色自小客車上查獲兩塊NY-5675號車牌？）是
      的。（檢察官提示警卷第18頁問：車牌的照片是何意？）
      兩張照片都是在攔停的現場照的。上面那一張因為螺絲沒
      有旋緊，所以我們把它鬆開，露出下面2923-DW的車牌才
      照相。下面那一張沒有鬆開螺絲所照的。（檢察官問：本
      件是否還有扣到1支萬用鉗？）有。是回到派出所才扣到
      的。（檢察官問：上開萬用鉗是在何處扣到的？）被告所
      駕駛車輛的副駕駛座的置物箱扣到的。（檢察官問：你們
      扣到的萬用鉗與本案有何關係？）因為被告車上沒有其他
      可以拆卸車牌的工具，而鎖在車牌上的螺絲是生鏽的，萬
      用鉗整支都是很新的，只有鉗口處有拆卸過生鏽物品的痕
      跡，我們當時認為被告應該是用該萬用鉗拆卸NY-5675號
      車牌才進行查扣。（檢察官問：你如何判斷該萬用鉗是很
      亮很新的？）看起來像全新的。（檢察官提示警卷第20、
      21 頁問：是否如照片所示？）是。我們還把車牌上的螺
      絲旋下來和萬用鉗的鉗口比對痕跡。（檢察官問：萬用鉗
      前端齒部分是哪個位置有鏽痕？）前端四分之一處有鏽痕
      ，其他地方都沒有。（檢察官問：你們如何比對認為吻合
      ？）跟鎖在被告駕駛綠色自小客車前後車牌的螺絲頭比對
      ，四個螺絲頭都有生鏽，我們只拆其中一個下來比對。（
      檢察官問：被害人車輛失竊地點是在霧峰鄉丁台村，查獲
      地點在台中市○里市○○路749前，兩地相距多遠？）約
      8公里。（檢察官問：開車大概多久時間？）大概10分鐘
      。（被告行反詰問：你如何比對螺絲頭與萬用鉗的痕跡？
      ）我們是先發現萬用鉗的鉗口有生鏽的痕跡，才想到要跟
      鎖車牌的螺絲頭比對。所以才拆下其中1顆螺絲與萬用鉗
      比對後照相存證。（被告問：如何認定萬用鉗上的生鏽痕
      跡跟拆下來的生鏽螺絲頭有關？）我們比對萬用鉗上生鏽
      痕跡的範圍跟拆下來生鏽螺絲頭的範圍很相符。（審判長
      問：將被告帶回所裡查證時，是以何工具拆卸NY-5675車
      牌？）是以所裡自備的工具。（審判長問：是否先拆卸
      NY-5675號車牌後才查扣車內副駕駛座置物箱內的萬用鉗
      ？）是。（審判長問：是否一查扣到萬用鉗即發現鉗口鋸
      齒狀上有生鏽的痕跡？）是。」等語（見本院100年2月8
      日審判筆錄），依上開証人張榮洲之結証証言，足認查扣
      之萬用鉗上之鏽痕確為被告所有車號2923-DW車牌螺絲釘
      上之鐵鏽所留下的，且萬用鉗上之鏽痕尚未消除，應是近
      期內使用過之跡象，衡以一般汽車在行進時均有相當之速
      度，在行進中所產生之震動非輕，為防止汽車於行進中零
      件鬆動或掉落而造成危險，車廠均會將車輛零件以螺絲等
      緊密紮實地固定於車體，此應屬一般人生活經驗所知之事
      項，是以本件以螺絲固定於車輛前後之車牌，倘非以相當
      工具，應難以徒手得以拆卸，是以依據經驗法則及論理法
      則，被告係持扣案之萬用鉗拆卸固定於車牌之螺絲後，竊
      取被害人葉炳文NY-5675號2面車牌再懸掛在2923-DW號自
      用小客車之事實，亦堪認定。綜上所述，本案事證明確，
      被告前揭犯行，均洵堪認定，應依法論科。
三、查刑法第321條業經總統於100年1月26日以華總一義字第100
    00015561號令公布修正，並於100年1月28施行，本件被告前
    揭行為時刑法第321條加重竊盜罪規定為： 「犯竊盜罪而有
    左列情形之一者，處6月以上、5年以下有期徒刑：一、於夜
    間侵入住宅或有人居住之建築物、船鑑或隱匿其內而犯之者
    。二、毀越門扇、牆垣或其他安全設備而犯之者。三、攜帶
    兇器而犯之者。四、結夥三人以上而犯之者。五、乘火災、
    水災或其他災害之際而犯之者。六、在車站或埠頭而犯之者
    。前項之未遂犯罰之。」 修正後之刑法第321條則規定為：
    「犯竊盜罪而有下列情形之一者，處6月以上、5年以下有期
    徒刑，得併科新臺幣10萬元以下罰金：一、侵入住宅或有人
    居住之建築物、船艦或隱匿其內而犯之者。二、毀越門扇、
    牆垣或其他安全設備而犯之者。三、攜帶兇器而犯之者。四
    、結夥三人以上而犯之者。五、乘火災、水災或其他災害之
    際而犯之者。六、在車站、埠頭、航空站或其他供水、陸、
    空公眾運輸之舟、車、航空機內而犯之者。前項之未遂犯罰
    之。」是被告行為後法律已有變更，應依刑法第2條第1項之
    規定，為「從舊從輕」之比較。本案經比較新舊法後，以修
    正前刑法第321條之規定 （因舊法未規定得併科新臺幣10萬
    元以下罰金），有利於被告， 自應適用修正前刑法第321條
    之規定。
四、按刑法第321條第1項第3款所規定之攜帶兇器竊盜罪，係以
    行為人攜帶兇器竊盜為其加重條件，此所謂兇器，其種類並
    無限制，凡客觀上足對人之生命、身體、安全構成威脅，具
    有危險性之兇器均屬之，且祇須行竊時攜帶此種具有危險性
    之兇器為已足，並不以攜帶之初有行兇之意圖為必要，最高
    法院79年臺上字第5253號判例足資參照。而查萬用鉗為金屬
    材質且質地堅硬之器物，客觀上對人之生命、身體、安全構
    成威脅，具有危險性，屬前揭所稱之兇器。是核被告所為係
    犯刑法第321條第1項第3款之攜帶兇器竊盜罪。爰審酌被告
    並無前科，有臺灣高等法院被告前案紀錄在卷可參，可見被
    告平日素行良好；被告犯罪之動機不明、犯罪所得財物之價
    值非高、犯罪時未受有刺激、與被害人間亦素無怨隙、被告
    起意竊取他人車牌，懸掛使用竊取之車牌行駛於道路，並隨
    身攜帶黑色塑膠玩具BB槍，其犯罪動機可議，手段危害社會
    治安與個人財產安全，惡性實為重大，且被告迄今仍未賠償
    被害人；及其犯罪後未有表達悔悟之意，於犯罪後態度部分
    尚無從為其有利之考量；再考之被告為專科肄業之智識程度
    與生活狀況貧寒（以上參見被告警詢調查筆錄受詢問人欄之
    記載）等一切情狀，量處如主文所示之刑，以示懲儆。
五、扣案之萬用鉗1支為被告所有，據其供承在卷，並係其為本
    案竊盜犯行所用之物，爰依刑法第38條第1項第2款之規定，
    宣告沒收。
六、據上論斷，應依刑事訴訟法第299條第1項前段，刑法第2條
    第1項前段、修正前刑法第321條第1項第3款、第38條第1項
    第2款，判決如主文。
本案經檢察官戚瑛瑛到庭執行職務。
中    華    民    國    100    年    2    月    22    日
                  刑事第一庭   法  官  廖穗蓁
以上正本證明與原本無異。
如不服本判決應於收受判決後10日內向本院提出上訴書狀，並應
敘述具體理由；其未敘述上訴理由者，應於上訴期間屆滿後20日
內向本院補提理由書（均須按他造當事人之人數附繕本）「切勿
逕送上級法院」。
                               書記官  司立文
中    華    民    國    100    年    2    月    22    日
附錄本案論罪科刑法條依據
修正前刑法第321條：
犯竊盜罪而有左列情形之一者，處6月以上、5年以下有期徒刑：
一、於夜間侵入住宅或有人居住之建築物、船鑑或隱匿其內而犯
    之者。
二、毀越門扇、牆垣或其他安全設備而犯之者。
三、攜帶兇器而犯之者。
四、結夥三人以上而犯之者。
五、乘火災、水災或其他災害之際而犯之者。
六、在車站或埠頭而犯之者。
前項之未遂犯罰之。